【裁判字號】    97,訴,1650
【裁判日期】    980324
【裁判案由】    侵權行為損害賠償
【裁判全文】
臺灣臺南地方法院民事判決              97年度訴字第1650號
原      告  乙○○
被      告  甲○○
上列當事人間請求侵權行為損害賠償事件，經本院於民國98年2
月12日言詞辯論終結，判決如下：
    主      文
被告應給付原告新臺幣貳萬玖仟玖佰陸拾肆元。
原告其餘之訴駁回。
訴訟費用新臺幣陸仟陸佰壹拾元，由被告負擔新臺幣陸佰陸拾壹
元，其餘新臺幣伍仟玖佰肆拾玖元由原告負擔。
本判決原告勝訴部分得假執行；但被告以新臺幣貳萬玖仟玖佰陸
拾肆元預供擔保得免為假執行。
    事實及理由
一、原告起訴略以：
(一)、被告於民國（下同）95年10月31日晚上10時50分許，駕駛車
    牌號碼5K-6341號自小客車，沿臺南縣172線公路內側快車道
    由東往西方向行駛，行經臺南縣後壁鄉福安村102之30號前
    ，竟疏未注意，貿然以時速逾60公里之車速前行，撞擊同向
    在前由原告所騎乘之車牌號碼HP9-465號機車，左轉彎欲穿
    越172線公路，造成原告人車倒地，並往左前方滑行二十七
    點六公尺，致原告受有頭部外傷併腦震盪、左側頭皮撕裂傷
    、顏面及四肢多處擦傷等傷害。
(二)、原告既因被告之侵害行為造成傷害，自應由被告負損害賠償
    責任。原告所受之損害如下：
１、醫療費：共計支出新臺幣（下同）2601元。
２、眼鏡毀損：3400元。
３、機車修理費用：27150元。
４、減少工作收入：原告於自強商號從事總務兼大夜人員，月薪
    35000元，因受傷在家休養二個月，無法工作，原告受有700
    00元之工作所得損害。
５、精神慰撫金：被告無端遭到原告撞傷，受傷非輕，受傷期間
    被告未盡探示慰問之義務，亦無調解之誠意，原告受此不法
    之侵害，身心痛苦異常，應由被告給付50萬元之精神慰撫金
    ，以資慰藉。
６、以上合計：603151元（2601+3400+27150+70000+500000）。
(三)、並聲明：被告應給付原告603151元。訴訟費用由被告負
    擔。
二、被告則略以：
    確實有撞到原告並肇事逃逸，但原告在雙黃線處迴轉也有過
    失責任，且原告所受傷僅為擦傷，機車也有折舊問題，願意
    賠償原告2萬元，原告請求金額過高等語，資為抗辯。並聲
    明：駁回原告之訴。
三、得心證之理由：
(一)、按因故意或過失，不法侵害他人權利者，負損害賠償責任；
    汽車、機車或其他非依軌道行駛之動力車輛，在使用中加損
    害於他人者，駕駛人應賠償因此所生之損害；不法侵害他人
    之身體或健康者，對於被害人因此喪失或減少勞動能力，或
    增加生活上之需要時，應負損害賠償責任；又不法侵害他人
    之身體、健康、名譽、自由、信用、隱私、貞操，或不法侵
    害其他人格法益而情節重大者，被害人雖非財產上損害，亦
    得請求賠償相當之金額；不法毀損他人之物者，被害人得請
    求賠償其物因毀損所減少之價額，民法第184條第1項前段、
    第191條之2前段、第193條第1項、第195條第1項、第196條
    分別定有明文。惟當事人主張有利於己之事實者，就其事實
    有舉證之責任，民事訴訟第277條亦有明定，故原告仍應就
    本件事故其所受損害負舉證責任。經查：
１、原告主張前揭事實，業據被告於警詢、偵查及本院審理時坦
    承不諱，核與原告指訴情節大致相符，復有道路交通事故現
    場圖、道路交通事故調查報告表(一)、(二)及奇美醫院柳營分院
    診斷證明書各一紙、路口監視錄影光碟片一片、翻拍照片一
    紙及現場照片十八幀附卷可參，並經本院調閱96年度交訴字
    第13號刑事卷審核無誤，原告上開主張，自堪信為真實。
２、按行車速度，依速限標誌或標線規定；汽車行駛時，駕駛人
    應注意車前狀況，並隨時採取必要之安全措施，道路交通安
    全規則第93條第1項、第94條第3項前段分別定有明文，被告
    駕車自應注意上述道路交通安全之規定。又依卷附之交通事
    故調查報告表所載，本件肇事之時、地之天候、路況、視距
    皆良好，則肇事彼時，被告並無不能注意之情事，竟疏未注
    意及此，駕駛車輛超速行駛且未注意車前狀況，不慎擦撞原
    告致其受有頭部外傷併腦震盪、左側頭皮撕裂傷、顏面及四
    肢多處擦傷等傷害，其顯有應注意能注意而不注意之過失責
    任，與原告受傷結果間，復具有相當因果關係，應可認定。
３、而原告騎乘機車未載安全帽，且未顯示方向燈，轉彎車未讓
    直行車先行，即行左轉欲穿越上揭路段分向限制線，亦如前
    揭道路交通事故現場圖、道路交通事故調查報告表(一)、(二)所
    示，應係本件車禍之主要肇事原因亦可認定。亦為本院刑事
    判決所同認（見本院96年度交訴字第13號刑事判決）。被告
    抗辯原告與有過失，亦屬有據。
４、本院斟酌上開等情，認原告應負百分之60、被告應負擔百分
    之40之過失責任，爰免除被告百分60之賠償金額。
(二)、本件原告請求被告賠償之費用，是否應予准許，分述如次：
１、醫療費用2601元部分，原告支出醫療費用2601元，業據其提
    出奇美醫院柳營分院醫療費用收據為證，堪認為必要費用，
    原告此部分之主張應予准許。
２、眼鏡費用3400元
    原告主張眼鏡毀損不見損失3400元，雖據原告提出慶昇眼鏡
    行收據乙紙為據，而原告確係戴用近視眼鏡，亦據當庭勘驗
    屬實，被告亦不爭執，原告此部分之請求，亦足採信。
３、減少薪資損害70000元部分：
    原告主張因被告之行為致其二個月不能外出工作減少70000
    元之收入，業據其提出自強商號員工職務證明書，惟查原告
    月薪為35000元，並依奇美醫院柳營分院專用病情摘要載明
    原告約兩週即可痊癒，此有該醫院98年1月2日97其院柳醫字
    第9430號函在卷可按，本院認原告此部分之請求以17500元
    為當，逾此部分之請求，則難謂有據。（35000÷2＝17500
    元）。
４、機車修理費用27150元部分：
(1)、原告主張修車支出費用為零件17490元，工資為9660元之事
    實，業據其提出榮宏機車行估修單2紙為證，且為被告所不
    爭，應認為真實。
(2)、原告主張車輛修理零件費用17490元，惟HP9-465重型機車機
    車係2000年10月出廠，有機車車資資料可參，衡以本件車輛
    有關零件部分之修復，既以新零件更換被損害之舊零件，則
    在計算損害賠償額時，自應將零件折舊部分予以扣除（最高
    法院77年5月17日第9次民事庭會議決議參照），而依行政院
    所發布之固定資產耐用年數表及固定資產折舊率表，機器腳
    踏車之耐用年數為3年，依定率遞減法每年應折舊536/1000
    ，另依營利事業所得稅結算申報查核準則第95條第8項規定
    「固定資產提列折舊採用定率遞減法者，以1年為計算單位
    ，其使用期間未滿1年者，按實際使用之月數相當於全年之
    比例計算之，不滿1月者，以1月計。」再依所得稅法第54條
    第3項規定：「採用定率遞減法者，其最後一年度之未折減
    餘額，以等於成本1/10為合度」。據此，本件原告之車輛自
    出廠日2000年10月起至車損日2006年10月31日止，實際使用
    近6年餘，已超過3年，故該車更換零件部分扣除折舊後之零
    件費為1749元（17490×1/10=1749)，加上工資9660元，原
    告得向被告請求之修理費以11409元（1749+9660=11409）為
    正當。原告逾此部分之請求，則屬無據。
５、按慰撫金之核給標準固與財產上損害之計算不同，然非不可
    斟酌雙方身分、資歷與加害程度，及其他各種情形核定相當
    之數額，有最高法院51年臺上字第223號判例意旨可供參照
    。本院審酌本件事故雖係被告駕駛車輛超速行駛且未注意車
    前狀況，然原告騎乘機車未載安全帽，且未顯示方向燈，轉
    彎車未讓直行車先行，即行左轉欲穿越上揭路段分向限制線
    ，肇致本件事故，並引發前述之傷害；爰審酌原告高中畢業
    ，現待業中，被告高中肄業，現為臨時工，兩造名下無財產
    等一切情況，原告請求500000元，自嫌過高，應核減為4000
    0元，方屬公允，逾此數額之請求，為無理由。
６、綜上，原告得請求醫療費用2601元，眼鏡費用3400元，減少
    薪資損害17500元，機車修理費用11409元，精神慰撫金4000
    0元，共計74910元。
(三)、按損害發生或擴大，被害人與有過失者，法院得減輕賠償金
    額，或免除之，民法第217條第1項定有明文。查本件被告駕
    駛車輛超速行駛且未注意車前狀況，然原告騎乘機車未載安
    全帽，且未顯示方向燈，轉彎車未讓直行車先行，即行左轉
    欲穿越上揭路段分向限制線，肇致本件事故，原告顯應就系
    爭車禍之發生，應負較多之過失責任，本院審酌上開情狀，
    認系爭車禍之發生，被告應負過失責任6/10，原告應負過失
    責任4/10。依上開過失比例，就原告對被告得請求之金額為
    損害數額之認定：74910×40%=29964元。
(四)、綜上，原告依侵權行為之法律關係，請求被告給付29964元
    ，為有理由，應予准許。原告逾此部分之請求，為無理由，
    應予駁回。又原告勝訴部分，係屬民事訴訟法第389條第1項
    第5款所稱所命給付之金額未逾50萬元之判決，本院就其勝
    訴部份，應依職權宣告假執行。被告部分並依職權酌定相當
    之金額，諭知免為假執行。又本件訴訟費用額6610元（訴訟
    標的603151元，應繳一審裁判費用為6610元，原告繳納99
    15元，溢繳3305元，自應退還原告，附此敘明），由被告負
    擔661元，其5949元由原告負擔。
(五)、本件事證已臻明確，兩造其餘攻擊與防禦方法均與判決結果
    不生影響，不再一一論述，附此敘明。
九、據上論結，本件原告之訴為一部有理由、一部無理由，依民
    事訴訟法第78條、第87條第1項、第389條第1項第5款、第39
    2條第2項，判決如主文。
中    華    民    國    98    年    3     月    24    日
                  民事第一庭    法  官  曾鴻銘
以上正本證明與原本無異。
如對本判決上訴，須於判決送達後20日內向本院提出上訴狀。
中    華    民    國    98    年    3     月    24    日
                                書記官  盧昱蓁


司法院資訊處製作；財團法人民間司法改革基金會備份。
